臺灣高等法院民事裁定                 100年度抗字第1303號
抗  告  人  財政部國有財產局
法定代理人  陳文龍
代  理  人  龔維智律師
上列抗告人因與相對人林永吉、林永輝、林永豐間強制執行事件
聲明異議，對於中華民國100年 8月23日臺灣臺北地方法院100年
度事聲字第217號所為裁定提起抗告，本院裁定如下：
    主  文
原裁定廢棄。
相對人在原法院之異議駁回。
聲明及抗告程序費用由相對人負擔。
    理  由
一、相對人於原法院聲明異議意旨略以：臺灣臺北地方法院97年
    度執字第66817號強制執行事件所查封之 3541建號之建物即
    臺北市中正區○○○路 ○段16號14樓屋頂增建部分（下稱系
    爭建物）係相對人共同出資興建，相對人為原始起造人即所
    有權人，系爭建物自非債務人劉燕嬌之財產，惟該法院相關
    執行命令與公告，竟併以系爭建物為拍賣標的，於法顯有未
    洽，乃聲明異議，請求予以更正，經該院司法事務官裁定駁
    回後，相對人聲明異議；原裁定以系爭建物為未辦保存登記
    之建物，應由出資建築人即相對人原始取得建物所有權，且
    系爭建物非屬原建物之附屬物，不能認為係原建物所有權之
    擴張，原建物所有人即債務人劉燕嬌並未取得系爭建物所有
    權，無從將系爭建物與原建物併附拍賣，而廢棄該院司法事
    務官所為駁回相對人之聲明異議。
二、本件抗告意旨略以：系爭建物所有權之歸屬，應屬實體事項
    之爭執，執行法院並無實體調查審認之權限，相對人主張渠
    等為系爭建物之所有權人，應依強制執行法第15條規定提起
    異議之訴，要非同法第12條所定之聲明異議所能救濟，為此
    提起抗告，請求廢棄原裁定等語。
三、按「當事人或利害關係人，對於執行法院強制執行之命令，
    或對於執行法官、書記官、執達員實施強制執行之方法，強
    制執行時應遵守之程序，或其他侵害利益之情事，得於強制
    執行程序終結前，為聲請或聲明異議。」，又「第三人就執
    行標的物有足以排除強制執行之權利者，得於強制執行程序
    終結前，向執行法院對債權人提起異議之訴；如債務人亦否
    認其權利時，並得以債務人為被告。」強制執行法第12條第
    1項前段、第 15條分別定有明文。是聲明異議，乃係對於違
    法執行程序所為之救濟，至於實體上權利義務之爭執，執行
    法院並無審認之權限，故在強制執行程序中，如涉及私權之
    爭執，其權益關係未盡明確時，應由當事人另依民事訴訟程
    序謀求救濟，要非強制執行法第12條第 1項聲明異議所能解
    決（最高法院79年度台抗字第 310號裁定意旨參照）。查相
    對人主張系爭建物係屬未辦理保存登記之建物，應由渠等即
    出資建築人原始取得建物所有權，不能認係原建物之附屬物
    而併付拍賣云云，核屬系爭建物所有權歸屬之實體事項爭執
    ，揆諸前揭說明，自應由相對人另循民事訴訟程序而提起第
    三人異議之訴以資解決，要非強制執行法第12條之聲明異議
    所得救濟。原裁定逕予審認系爭建物應由相對人原始取得系
    爭建物所有權，不得與原建物併附拍賣，而廢棄該院司法事
    務官所為駁回相對人聲明異議之裁定，即有未洽。抗告意旨
    指摘原裁定不當，求予廢棄，洵有理由。爰由本院將原裁定
    廢棄，自為裁定如主文第2項所示，以臻適法。
四、據上論結，本件抗告為有理由，爰裁定如主文。
中    華    民    國    100    年    10    月    5    日
                  民事第十九庭
                      審判長法  官  魏麗娟
                            法  官  李媛媛
                            法  官  吳麗惠
正本係照原本作成。
本裁定除以適用法規顯有錯誤為理由外，不得再抗告。如提起再
抗告，應於收受後10日內委任律師為代理人向本院提出再抗告狀
。並繳納再抗告費新台幣１千元。
中    華    民    國   100    年    10    月    6     日
                            書記官  吳碧玲